臺灣屏東地方法院刑事判決              100年度訴字第749號
公  訴  人  臺灣屏東地方法院檢察署檢察官
被      告  廖俊芳
上列被告因違反毒品危害防制條例案件，經檢察官提起公訴（10
0 年度毒偵字第856 號），被告於準備程序就被訴事實為有罪之
陳述，本院合議庭裁定由受命法官獨任進行簡式審判程序，並判
決如下：
    主  文
廖俊芳施用第一級毒品，累犯，處有期徒刑捌月。
    事  實
一、廖俊芳於民國93年間因施用毒品，經裁定送觀察、勒戒後，
    因認有繼續施用毒品之傾向，再經裁定送強制戒治，於92年
    9 月9 日執行完畢釋放出所，並由臺灣屏東地方法院檢察署
    檢察官以92年度戒毒偵字第118 號為不起訴處分確定。又於
    前開強制戒治執行完畢釋放後5 年內之93年間因施用毒品案
    件，經本院以93年度訴字第993 號判決判處應執行有期徒刑
    1 年2 月確定，於95年7 月26日縮刑期滿執行完畢。詎其仍
    不知悔改，竟基於施用第一級毒品海洛因及第二級毒品甲基
    安非他命之犯意，於99年12月27日晚上8 時許，在屏東縣內
    埔鄉○○路256 號居所內，以將海洛因及安非他命置於玻璃
    球內，以火加熱燒烤吸食其煙霧之方式，混合施用第一級毒
    品海洛因及第二級毒品安非他命1 次。嗣於99年12月29日，
    在屏東縣竹田鄉，因另涉竊盜案件而為警查獲，並經警徵得
    其同意後採尿送驗，檢出嗎啡、甲基安非他命陽性反應，始
    知悉上情。
二、案經屏東縣政府警察局內埔分局報告臺灣屏東地方法院檢察
    署檢察官偵查起訴。
    理  由
一、本案被告廖俊芳所犯施用毒品案件，並非法定刑為死刑、無
    期徒刑或最輕本刑3 年以上有期徒刑之罪，亦非高等法院管
    轄第一審之案件，而被告於本院準備程序中就被訴事實為有
    罪之陳述，本院合議庭乃裁定由受命法官獨任進行簡式審判
    程序。又簡式審判程序之證據調查，依刑事訴訟法第273 條
    之2 規定，不受同法第159 條第1 項審判外陳述排除之限制
    ，再被告對於卷內之各項證據，亦不爭執證據能力，故卷內
    所列之各項證據，自得作為證據，先予敘明。
二、上開犯罪事實，業經被告廖俊芳於本院審理時均坦承不諱（
    參見本院卷第22頁反面），且被告為警查獲時，其採尿送驗
    結果確均呈嗎啡、甲基安非他命之陽性反應，有屏東縣政府
    警察局內埔分局偵辦毒品案件涉嫌人尿液採證檢驗對照表、
    臺灣檢驗科技股份有限公司濫用藥物尿液檢驗報告各1 份（
    參見內警偵字第1000005296號卷第6 頁、第11頁）在卷可稽
    。足認被告上開任意性自白與事實相符，堪予採信。從而本
    件事證明確，被告犯行洵堪認定，應依法論科。
三、按毒品危害防制條例於92年7 月9 日修正公布，自93年1 月
    9 日施行，其中第20條、第23條將施用毒品之刑事處遇程序
    區分為「初犯」、「5 年內再犯」、「5 年後再犯」。依其
    立法理由之說明：「初犯」，經觀察、勒戒或強制戒治，應
    為不起訴處分或不付審理之裁定；經觀察、勒戒或強制戒治
    執行完畢釋放後，「5 年內再犯」者，因其再犯率甚高，原
    實施之觀察、勒戒及強制戒治既已無法收其實效，爰依法追
    訴或裁定交付審理。至於經觀察、勒戒或強制戒治執行完畢
    釋放，「5 年後再犯」者，前所實施之觀察、勒戒或強制戒
    治已足以遮斷其施用毒品之毒癮，為期自新及協助其斷除毒
    癮，仍用「初犯」規定，先經觀察、勒戒或強制戒治之程序
    。從而，依修正後之規定，祇於「初犯」及「5 年後再犯」
    2 種情形，有其追訴條件之限制，即須於初犯經觀察、勒戒
    或強制戒治釋放後，5 年內均無施用毒品之行為，始能認其
    前所實施之觀察、勒戒或強制戒治已足遮斷毒癮，而得於5
    年後再犯時，再予適用初犯之規定，重行觀察、勒戒等程序
    。倘5 年內已經再犯，經依法再為保安處分或追訴處罰，縱
    其第3 次（或第3 次以上）施用毒品之時間，在初犯之保安
    處分執行完畢釋放5 年以後，即與「5 年後再犯」之情形有
    別，且因已於「5 年內再犯」，顯見其再犯率甚高，原實施
    觀察、勒戒或強制戒治，已無法收其實效，自無再經觀察、
    勒戒及強制戒治之必要，應由檢察官逕行起訴，始符新法修
    正之本旨（最高法院97年第5 次刑事庭會議決議、97年度台
    非字第540 號判決參照）。查本案被告前因施用毒品案件，
    經法院裁定令入戒治處所施以強制戒治，於執行完畢釋放後
    5 年內再犯施用毒品罪，復經追訴及判處罪刑確定等情，有
    臺灣高等法院被告前案紀錄表1 份在卷可稽，是本案被告所
    為施用毒品之犯行，距離前開強制戒治執行完畢釋放雖已逾
    5 年，惟被告於上開強制戒治執行完畢釋放後5 年內，既已
    再犯施用毒品罪，並經追訴、處罰，揆諸前揭說明，其本次
    犯行即與毒品危害防制條例第20條第3 項所稱之「5 年後再
    犯」有別，是公訴人依法追訴，於法並無不合，本院自應依
    法論科。
四、查海洛因、甲基安非他命分別係屬毒品危害防制條例第2 條
    第2 項第1 款、第2 款所稱之第一級、第二級毒品，均不得
    持有、施用，被告竟持以施用，是核被告所為，分別係犯毒
    品危害防制條例第10條第1 項、第2 項之施用第一級毒品、
    施用第二級毒品罪。被告於上開時、地以將海洛因、甲基安
    非他命等毒品同時混合後以火加熱燒烤吸食其所產生煙霧之
    單一方式同時施用第一級毒品海洛因與第二級毒品甲基安非
    他命，乃以1 行為同時觸犯上開2 罪名，為想像競合犯，應
    依刑法第55條之規定，從一重之施用第一級毒品罪處斷。又
    按毒品之施用並無一定之方式，端視施用者之喜好而定，而
    海洛因及甲基安非他命亦非不能混合施用，若將二者以上開
    方式施用，於施用者尿液中應可檢出嗎啡、甲基安非他命陽
    性反應，且綜觀全案卷證亦別無任何積極證據足認被告係於
    不同時地、以不同方法分別施用上開二種毒品，故應就該部
    分犯行從有利於被告之認定。至被告於施用前後持有第一級
    毒品海洛因、第二級毒品甲基安非他命之低度行為應被施用
    之高度行為所吸收，不另論罪。又被告前有如事實欄所示之
    科刑及執行情形，有臺灣屏東地方法院檢察署刑案資料查註
    紀錄表、臺灣高等法院被告前案紀錄表各1 份附卷足憑，其
    於刑之執行完畢後5 年內，故意再犯本件有期徒刑之罪，為
    累犯，應依刑法第47條第1 項加重其刑。爰審酌被告前已因
    施用毒品經強治戒治，然未能因此知所警惕、謹慎行止，仍
    不思自律，猶自陷於毒癮之害，復犯下本件施用毒品犯行，
    原不宜寬貸，惟念其已坦承罪行，犯後態度尚佳及其學歷為
    五專肄業，智識程度尚可、經濟狀況小康暨其犯罪動機、目
    的、手段等一切情狀，等一切情狀，量處如主文所示之刑，
    以示懲儆。
據上論斷，應依刑事訴訟法第299 條第1 項前段、第273 條之1
第1 項、第284 條之1 ，毒品危害防制條例第10條第1 項、第2
項，刑法第11條前段、第47條第1 項、第55條，判決如主文。
本案經檢察官潘國威到庭執行職務。
中    華    民    國   100    年    8     月     5    日
                  刑事第三庭    法  官  蕭筠蓉
以上正本證明與原本無異。
如不服本判決應於收受判決後10日內向本院提出上訴書狀，並應
敘述具體理由；其未敘述上訴理由者，應於上訴期間屆滿後20日
內向本院補提理由書（均須按他造當事人之人數附繕本）「切勿
逕送上級法院」。
中    華    民    國   100    年    8     月     5    日
                                書記官  張語恬
附錄本案論罪科刑法條：
毒品危害防制條例第10條
施用第一級毒品者，處6 月以上5 年以下有期徒刑。
施用第二級毒品者，處3 年以下有期徒刑。